【裁判字號】    95,上,34
【裁判日期】    950906
【裁判案由】    分配表異議之訴
【裁判全文】
臺灣高等法院高雄分院民事判決            95年度上字第34號
上  訴  人  丙○○
訴訟代理人  汪玉蓮律師
            邱芬凌律師
上  訴  人  乙○○
訴訟代理人  邱芬凌律師
被  上訴人  甲○○
訴訟代理人  陳益軒律師
上列當事人間分配表異議之訴事件，上訴人對於中華民國94年12
月28日臺灣屏東地方法院94年度訴字第294 號第一審判決提起上
訴，本院於95年8月23日言詞辯論終結，判決如下：
    主  文
上訴駁回。
第二審訴訟費用由上訴人負擔。
    事實及理由
一、被上訴人起訴主張：被上訴人於民國93年10月12日執台灣台
    中地方法院93年度促字第36323 號確定支付命令（下稱系爭
    支付命令），依其上所載對訴外人傑寶開發事業股份有限公
    司（下稱傑寶公司）之本票債權新台幣（下同）3,938 萬6,
    411 元本息中之1,000 萬元本息債權額（下稱系爭原執行債
    權）聲請台灣台中地方法院以93年度執字第48059 號清償債
    務事件進行強制執行，並聲請囑託原法院進行查封、拍賣程
    序。原法院執行處受託執行後分93年執助字228 號案並併入
    原法院93年執16037 號案執行，被上訴人得知原法院訂於93
    年12月16日就原法院93年度執字第16037 號清償票款強制執
    行程序中所查封之傑寶公司所有坐落屏東縣枋寮鄉○○段75
    之61地號土地之應有部分2 分之1 （下稱系爭標的物）進行
    拍賣後，便於93年12月9 日將系爭支付命令中尚未聲請強制
    執行之債權餘額2,938 萬6,411 元（下稱系爭追加執行債權
    ）向台灣台中地方法院聲請追加執行，其請該院再予囑託台
    灣屏東地方法院追加執行，台灣台中地方法院亦於93 年12
    月13日以中院清93執申字第48059 號函囑託原法院追加執行
    。惟原法院於93年12月17日方收受上開囑託追加執行之函文
    ，是原法院93年度執字第16037 號清償票款強制執行事件於
    94年6 月2 日所製作之分配表（下稱系爭分配表）次序第13
    項僅將系爭原執行債權1,000 萬之本息列入分配，未將系爭
    追加執行債權本息列入分配，顯有錯誤，且被上訴人已向台
    灣台中地方法院繳交共31萬5,092 元之執行費（下稱系爭執
    行費），是原法院亦未將其納入優先債權分配，亦有錯誤。
    爰提起本件分配表異議之訴，請求將系爭追加執行債權部分
    列入分配，且將系爭執行費亦納入優先債權分配。聲明求為
    判決：(一)原法院93年度執字第16037 號清償票款強制執行事
    件，於民國94年6 月2 日所製作之分配表中次序13被上訴人
    之普通債權原本1,000 萬元，應更正為3,938 萬6,41 1元。
    (二)被上訴人執行費31萬5,092 元應列入優先債權分配。(三)訴
    訟費用由上訴人負擔。
二、上訴人則以：系爭標的物已於93年12月16日進行第3 次拍賣
    ，並於當日由被上訴人承受而拍定，故被上訴人雖於93年12
    月9 日向台灣台中地方法院聲請就系爭追加執行債權部分追
    加執行，惟原法院於拍賣終結前1 日即93年12月15日並未收
    到被上訴人參與分配之書狀，而係遲於93年12月17日方收到
    台灣台中地方法院上揭囑託追加執行之函文，故依強制執行
    法第32條第1 項之規定，被上訴人前開系爭追加執行債權之
    金額不能列入分配，被上訴人僅能就系爭原執行債權參與分
    配，且如果被上訴人不要聲請執行，根本不會支出執行費，
    因之，將被上訴人所支出之系爭執行費亦納入分配，並不合
    理，是原法院94年6 月2 日所製作之系爭分配表並無錯誤。
    況原法院於94年6 月2 日製作系爭分配表，並定於94年6 月
    22 日 為分配期日被上訴人雖於同年6 月9 日提出異議，經
    上訴人表示反對其異議。惟被上訴人並未於分配期日起10日
    內提起分配表異議之訴，而遲至94年8 月3 日始提起本件訴
    訟，顯非合法等語，資為抗辯。
三、本院原審對於被上訴人之請求，判決：(一)原法院93年度執字
    第16037 號清償票款強制執行事件，於民國94年6 月2 日所
    製作之分配表中，次序13被上訴人之普通債權原本1,000 萬
    元，應更正為3,938 萬6,411 元，被上訴人執行費債權31萬
    5, 092元應列入優先債權分配。(二)訴訟費用由上訴人負擔，
    上訴人聲明不服，上訴聲明求為判決：(一)原判決廢棄。(二)被
    上訴人在第一審之訴駁回。(三)第一、二審訴訟費用由被上訴
    人負擔。被上訴人則答辯聲明：(一)上訴駁回。(二)第二審訴訟
    費用由上訴人負擔。
四、兩造不爭執之事項如下，並有台灣台中地方法院93年度促字
    第36323 號支付命令與確定證明書影本各1 紙、民事強制執
    行聲請狀影本1 份、台灣台中地方法院93年10月21日及93年
    12月13日中院清93執申字第48059 號函影本各1 紙、原法院
    屏院木民執辛字第93執16307 號公告影本1 紙、民事聲請追
    加執行狀影本1 份及台灣台中地方法院自行繳納款項統一收
    據影本2 紙附卷可稽，並經本院依職權調閱原法院93年度執
    字第16037 號、93年度執字第22410 號卷宗及台灣台中地方
    法院93年度執字第48059 號卷宗無訛，堪予採信：
  (一)上訴人丙○○於93年8 月30日就系爭標的物聲請原法院以93
    年度執字第16037 號清償票款事件進行強制執行程序；另上
    訴人乙○○係於93年12月9 日聲請參與分配。而被上訴人係
    於93年10月12日以系爭原執行債權向台灣台中地方法院聲請
    以93年度執字第48059 號清償債務事件進行強制執行程序，
    並聲請囑託原法院進行查封、拍賣程序。嗣被上訴人又於93
    年12月9 日向台灣台中地方法院聲請追加執行系爭追加債權
    並請該院再予囑託台灣屏東地方法院追加執行，且先後向台
    灣台中地方法院繳納31萬5,092元之系爭執行費。
  (二)台灣台中地方法院受理上開追加執行之聲請後，於93年12月
    13日以中院清93執申字第48059 號函囑託原法院追加執行。
    惟原法院於93年12月17日才收受上開囑託追加執行之函文，
    而系爭標的物已於93年12月16日之拍賣期日由被上訴人承受
    而拍定。
五、兩造爭執之事項為：(一)被上訴人提起本件分配表異議之訴，
    是否合法？(二)原法院應否將系爭追加執行債權及系爭執行費
    列入分配？如應予列入，則系爭分配表應如何更正？
六、被上訴人提起本件分配表異議之訴，是否合法？
  (一)按聲明異議人未於分配期日起10日內向執行法院為前2 項起
    訴之證明者，視為撤回其異議之聲明。強制執行法第41條第
    3 項固定有明文。惟「強制執行程序中，債權人或債務人對
    於分配表聲明異議，其他債權人或債務人於分配期日未到場
    ，執行法院未依聲明異議更正分配表，而將聲明異議送達其
    他債權人及債務人，其他債權人或債務人就聲明異議為反對
    陳述者，聲明異議人對反對陳述之其他債權人或債務人提起
    分配表異議之訴，應類推適用強制執行法第41條第4 項規定
    ，亦即聲明異議人對其他債權人或債務人提起異議之訴之10
    日期間，應自受執行法院通知有反對陳述之日起算，而非自
    分配期日起算」（參閱最高法院88年台抗字第191 號裁定意
    旨）。
  (二)查原法院係於94年6 月2 日以屏院木執辛字第16037 號函附
    系爭分配表，通知被上訴人將於94年6 月22日實行分配（見
    原審卷第25頁至第27頁），而被上訴人旋於同年6 月8 日具
    狀聲明異議，請求准予更正系爭分配表，此有民事聲明異議
    狀影本1 紙附卷可稽，而分配期日上訴人於分配期日到場就
    被上訴人之聲明異議為反對之陳述，債務人及被上訴人均未
    到場，原法院於94年7 月7 日以屏院木民執辛字第93執1603
    7 號函通知未於分配期日到場之債務人傑寶公司應於5日 內
    ，向原法院表示意見，逾期或不為，視為同意被上訴人對分
    配表之異議，嗣債務人傑寶公司於94年7 月11日收受該函逾
    期不表示意見。原法院乃於94年7 月22日以屏院木執辛字第
    16037 號通知被上訴人，以被上訴人對系爭分配表聲明異議
    一事，未經他債權人同意變更分配表之記載，希被上訴人於
    收到該通知之日起10日內向原法院提出已就所異議之事項提
    起訴訟之證明，逾期視為撤回異議之聲明等語，被上訴人於
    94年7 月27日收受該通知後，即於10日內之94年8 月4 日提
    起本件訴訟等情，亦有原法院民事執行處言詞陳述筆錄，原
    法院94年7 月22日屏院木民執辛字第93執16037 號通知送達
    證書影本、民事起訴狀在卷足憑（見原審卷第28頁至第34頁
    、第3 頁、本院卷第94-1頁、原法院93年度執字第16037 號
    執行卷未編頁數之前揭函文及送達證書），揆諸前揭說明，
    被上訴人於受執行法院通知有反對陳述之日（即94年7 月27
    日）起算10日內之94年8 月4 日提起本件分配表異議之訴，
    自無逾強制執行法第41條第3 項所定之10日期間。是上訴人
    主張被上訴人提起本件分配表異議之訴，因已逾分配期日起
    10 日 內為之，其訴為不合法云云，即非有據，不足採取。
七、原法院應否將系爭追加執行債權及系爭執行費列入分配？如
    應予列入，則系爭分配表應如何更正？
  (一)次按「同一強制執行，數法院有管轄權者，債權人得向其中
    一法院聲請。受理強制執行事件之法院，須在他法院管轄區
    內為執行行為時，應囑託他法院為之。強制執行法第7 條第
    3 項、第4 項定有明文。故同一債權人，對於同一債務人，
    不得以同一執行名義，分向兩個以上之法院聲請強制執行，
    或向法院聲請執行後，又向另一法院聲明參與分配，或分向
    兩個以上之法院聲明參與分配（參閱最高法院92年台抗字第
    336 號裁定意旨）。是以受理強制執行事件之法院，縱因部
    分債務人所須執行之財產在他法院管轄區內，而必須依強制
    執行法第7 條之規定為執行行為時，應囑託他法院為之。又
    由於同一債權人，對於同一債務人不得以同一執行名義，向
    法院聲請執行後，又向他法院聲明參與分配，因之，有關追
    加強制執行之事宜不得逕向他法院聲明參與分配，而仍應向
    該聲請之執行法院為之，事至明顯。
  (二)查被上訴人先對於執行債務人傑寶公司之強制執行，就執行
    名義（即台灣台中地方法院93年度促字第36323 號支付命令
    ）本票債權3,938 萬6,411 元中之1,000 萬元本息聲請台灣
    台中地方法院以93年度執字第48059 號清償債務事件進行強
    制執行，並聲請囑託原法院就其管轄區內之不動產予以查封
    、拍賣，此有台灣台中地方法院93年10月21日中院清93執申
    字第48059 號函1 紙附卷可稽（見原審卷第18頁），因之，
    被上訴人對於同一執行債務人傑寶公司，以同一執行名義扣
    除原執行債權部分外之系爭追加執行債權，向台灣台中地方
    法院聲請追加執行，並請求該法院再予囑託原法院追加執行
    ，核與前揭說明，即無不合。又被上訴人就本件強制執行事
    件既僅能向台灣台中地方法院聲請追加執行系爭追加執行債
    權，而不得逕向原法院提出追加執行參與分配之聲請，故是
    否符合強制執行法第32條第1 項參與分配時期之規定，自應
    以被上訴人向台灣台中地方法院聲請追加執行系爭追加執行
    債權之期日為準。況苟非如此，則債權人之債權能否獲得清
    償，將繫於原執行法院（即台灣台中地方法院）與受囑託法
    院（即原法院）間囑託公文製作，傳遞之速度或郵政機關郵
    件遞送之快慢而定，具有高度之不確定性，實非適當。是被
    上訴人既係於原法院將執行標的物依法交債權人（即被上訴
    人）承受之日1 日前即（即94年12月15日前）之93年12月9
    日即向台灣台中地方法院聲請追加執行系爭追加執行債權，
    並聲請該院再予囑託原法院追加執行，則雖台灣台中地方法
    院93年12月13日始以中院清93執申字第48059 號函原法院追
    加執行（見原審卷第24頁），並經原法院於93年12月17日收
    受，然被上訴人所為追加執行系爭追加執行債權之聲請，應
    為法之所許。至於上訴人雖辯稱：根據台灣高等法院所屬地
    方法院民事強制執行事件併案及囑託執行要點第3 條第4項
    規定，如債權人嗣再追加執行債務人或執行標的時，仍由受
    併案股辦理。因之，任何追加執行仍應向台灣屏東地方法院
    辦理，故任何追加執行仍應向台灣屏東地方法院提出云云。
    然前揭執行要點之規定，係就有關併案執行之方式所作之規
    定，核與本案係囑託執行所生時期之爭執無涉，附此明。
  (三)另按債權人因強制執行而支出之費用，得求償於債務人者，
    得就強制執行之財產先受清償，強制執行法第29條第2 項定
    有明文。查本件系爭原執行債權及系爭追加執行債權均應列
    入系爭分配表中分配，已如前述，則被上訴人因系爭原執行
    債權及系爭追加執行債權之強制執行聲請，向台灣台中地方
    法院所繳納之執行費8 萬元及23萬5,092 元（共31萬5,092
    元），依前揭規定，亦應列入系爭分配表中優先分配。至於
    上訴人所辯如果被上訴人不要聲請執行，根本不會支出執行
    費用云云，顯無理由，並不足採。
  (四)從而，系爭追加執行債權部分應列入系爭分配表中分配，而
    系爭分配表次序13，普通債權原本應更正為3,938 萬6,411
    元，且系爭執行費用31萬5,092 元亦應列入系爭分配表之優
    先債權欄優先受償。
八、綜上所述，原審因認被上訴人提起本件分配表異議之訴，請
    求判決於系爭分配表中，次序13被上訴人之普通債權原本1,
    000 萬元應更正為3,938 萬6,411 元，被上訴人執行費債權
    原本31萬5,092 元應列入優先債權分配，為有理由，而判決
    予以准許，經核尚無不合。上訴論旨指摘原判決不當，求予
    廢棄改判，非有理由，應予駁回。
九、據上論結，本件上訴為無理由，依民事訴訟法第449 條第1
    項、第78條、第85條第1項前段，判決如主文。
中    華    民    國    95    年    9     月    6     日
                            民事第三庭
                                審判長法官  張國彬
                                法      官  簡色嬌
                                法      官  吳登輝
以上正本證明與原本無異。
如對本判決上訴，須於判決送達後20日內向本院提出上訴狀，其
未表明上訴理由者，應於上訴後20日內向本院提出上訴理由書（
均須按他造當事人之人數附繕本）。上訴時應提出委任律師或具
有律師資格之人之委任狀，並依附註條文規定辦理。
中    華    民    國    95    年    9     月    8     日
                                書  記  官  黎  珍
附註：
民事訴訟法第466條之1：
對於第二審判決上訴，上訴人應委任律師為訴訟代理人，但上訴
人或其法定代理人具有律師資格者，不在此限。
上訴人之配偶、三親等內之血親、二親等內之姻親，或上訴人為
法人、中央或地方機關時，其所屬專任人員具有律師資格並經法
院認為適當者，亦得為第三審訴訟代理人。第１項但書及第２項
情形，應於提起上訴或委任時釋明之。
                                                      Ｆ


司法院資訊處製作；財團法人民間司法改革基金會備份。
